臺灣高等法院臺中分院刑事判決　　　　　　　　　　　九十四年度上易字第九六號
　　上　訴　人
　　即　被　告　乙○○
右上訴人因詐欺案件，不服臺灣台中地方法院九十三年度易字第一三三二號中華民國
九十三年九月三十日第一審判決（起訴案號：臺灣台中地方法院檢察署九十二年度偵
字第二三一四○號），提起上訴，本院判決如左：
    主      文
上訴駁回。
    事      實
一、乙○○於民國（下同）九十二年三月二日凌晨零時十二分許，在臺中市北屯區三
    光巷三三之四號住所內，利用電腦連線至第三波資訊股份有限公司代理之「龍族
    」網路遊戲，以戲谷加值帳號「ＨＯＲＳＥ６６」所登錄之虛擬人物「夢妮」名
    義，在該網路遊戲公告中，刊登訊息，佯稱欲以其所有之二顆「＋３％特翼戒指
    」，向玩家交換二顆「２Ｇ琥珀戒指」，適丙○○經網路接收該訊息，未疑有他
    ，即以加值帳號「ＡＰＧ９７８９」所登錄之虛擬人物「普蕾西亞」之名義，將
    其所有之「２Ｇ琥珀戒指」二顆，置於網路遊戲之交易欄內，並點選確認交易成
    功後，乙○○卻僅以二顆「翼之戒指」與之互易，以此詐術，騙取丙○○所有之
    「２Ｇ琥珀戒指」二顆，價值約新臺幣（下同）二千元。
二、案經丙○○訴由花蓮縣警察局移送臺灣花蓮地方法院檢察署呈請臺灣高等法院檢
    察署令轉臺灣臺中地方法院檢察署檢察官偵查後，聲請簡易判決處刑。
    理      由
一、訊據被告乙○○固坦承在右揭時、地，以虛擬人物「夢妮」之名義，在「龍族」
    網路遊戲之公告中，刊登欲以二顆「＋３％特翼戒指」向玩家交換二顆「２Ｇ琥
    珀戒指」，並與以虛擬人物「普蕾西亞」名義進行該遊戲之告訴人丙○○完成互
    易之交易，但告訴人丙○○卻取得二顆「翼之戒指」等事實，惟矢口否認有何詐
    欺之犯行，辯稱：伊確有將二顆「＋３％特翼戒指」置於交易視窗上並交給告訴
    人，事後告訴人未曾在線上告知伊交易有異常，先後所述不一，本件應是「龍族
    」網路遊戲本身程式設計不良，系統發生錯亂，致伊所有之「＋３％特翼戒指」
    與告訴人所有之「２Ｇ琥珀戒指」互易後變為普通之「翼之戒指」云云。惟查：
（一）右揭事實，業據告訴人丙○○於偵查、原審時指證明確，且第三波資訊股份有
      限公司負責「龍族」遊戲後續維修、管理及相關問題處理之遊戲管理師蔡康虎
      於偵查中結證稱：「．．．被告主張玩家交易錯亂，我承認程式可能在玩家交
      易後持有交易之虛擬寶物若干時間後，該寶物可能由原（誤載為「員」）物品
      變為他物或消失，但本件被告主張告訴人持有之初即非被告原本所欲交易之特
      翼戒指，據我所知是不可能的。．．．玩家持有交易物品，據我處理經驗，至
      少一、二天才會出現ＢＵＧ問題．．．」、「．．．並沒有玩家交易後馬上出
      現ＢＵＧ情形。」等語（見二三一四○號偵查卷第二十四至二十六頁）；於原
      審法院審理時復結證稱：「（問：根據你的經驗，龍族系統在玩家發生錯亂的
      情況大概如何？）一般玩家說的錯亂，是角色資料或物品與正常情形不同，就
      是錯亂，發生頻率一般是玩家在遊戲的伺服器從事遊戲，如果資料存取錯誤或
      當機或原廠提供的程式有錯誤，就會發生錯亂。」、「（問：本案有可能是你
      說的錯亂情形嗎？）應該是比較少，幾乎不可能發生，我自己本身沒有碰過。
      ．．．」、「（被告問：你說曾經有像本案這樣的案例，只是比較少而已，但
      還是有，是否是如此？）本人處理經驗中，在本案發生那段期間並沒有這種案
      例。」、「（問：依你剛才所言，會發生錯亂的情形，有可能是有外掛程式造
      成，如果有玩家以這種方式來造成系統產生錯亂，能否由公司的紀錄中查明？
      ）可以分二部分，第一是外掛程式，以這個案例，不能造成錯亂，只是產生欺
      騙效果，這個在官方伺服器上無法查證，如果是在伺服器的錯亂就可以從伺服
      器上去查證。第二，如果造成物品改變，就是在交易紀錄上出現不同物品，伺
      服器會記載跟玩家所敘述跟他看到的東西不一樣的交易結果。」、「（問：依
      剛才證人丙○○所提到她遇到的情形，這種情形，是你所言的第一種還是第二
      種？）第一種。」等語（見原審卷第四十二至四十六頁），並有第三波資訊股
      份有限公司函附之加值帳號「ＡＰＧ９７８９」、「ＨＯＲＳＥ６６」之物品
      流向及平時上線ＩＰ紀錄存卷可查。而告訴人與被告交換之二顆「２Ｇ琥珀戒
      指」，價值約二千元一節，除據告訴人指陳明確外，另有第三波資訊股份有限
      公司於九十二年十月二十四日以波行政字第九二二九九號函覆之訪查市價資料
      在卷可憑，而被告於警訊時亦供稱：約值二千元等語。
（二）告訴人於偵查中指稱：「我被騙時，馬上經由線上通訊通知被告，告知被告只
      要將寶物還我，我就不追究，只是被告執意不願，所以我只好提出告訴。」等
      語（見二三一四○號偵查卷第三十四頁），於原審法院審理時證稱：「我與被
      告沒有在花蓮警局見過面．．．．．，被告說這半年期間我都沒有告訴他，但
      是當初我有很明確告訴被告要他把東西給我，不然要去報警．．．，被告登出
      後，我就開了另外一個跟被告同一個國家的人物問過被告，被告當時不說話。
      在此次交易之前，我有與其他玩家做過類似的交換交易，以前跟別人交易沒有
      發生這種事。」等語（見原審卷第三十九、四十頁），被告對於告訴人於原審
      之證述亦表示無意見（見原審卷第四十八頁），告訴人於本院審理時指稱：一
      開始被告用夢妮名義與我交易，當時我們一起在結國，因為被告想出賣特翼戒
      指是非常稀少的，我問被告：「為何要賣？」他回答：「我在拜國那邊不想繼
      續玩了」，被告原來在拜國後來到結國來賣，我們交易後被告馬上登出，我看
      我包包裡面發現不是我當初要交易的東西，因為他之前有跟我說他在拜國，所
      以我就到拜國找他，到拜國後看到有一人叫做「ＪＲ佩珍」在賣琥珀戒指，我
      心想太巧了我問他：「你是不是剛才跟我交易的人？」，我問ＪＲ佩珍是否就
      是與我交易的夢妮？我告訴只要他還我琥珀戒指我就不報警，他沒有回答我就
      登出了。後來他又用「愛睡覺的熊」在拜國公告區出現與人討論封包（就是詐
      騙手法），他跟別人講說是用貼圖複製的方式，與我交易時我會看到貼圖，這
      次我沒有開口問他，我只看到他跟別人討論而已，後來我直接報警。報警後見
      面是好幾個月的事情了，上述的事情都是在網路上連續的事情，在幾分鐘內發
      生的事情，被告講封包時候，是用特翼戒指貼圖之方式，我是點虛擬人物，就
      在人物旁邊問他、不是發信件，那時候只有我跟被告在談話，如果沒有新的人
      談話，應該會停留一、二分鐘等語。負責「龍族」網路遊戲之遊戲管理師蔡康
      永於九十二年三月間，即本案發生期間，亦不曾處理過與被告、告訴人前述交
      易相同之錯亂問題，如前述，另經臺灣花蓮地方法院檢察署函詢第三波資訊股
      份有限公司結果，該公司亦答覆稱：本公司於遊戲中可供交換虛擬寶物之方式
      有二，一、玩家藉由遊戲中之物品交易系統交換虛擬寶物，玩家於交換前得先
      行確認物品屬性再行交易。二、遊戲中當事人交換虛擬寶物，須交換之一方將
      物品丟棄於地板，再由收取方自行自板拾取。當事人原要交換特翼戒指，卻發
      生交換結果變成翼之戒指，無論採取上述何種方式進行，其原因皆非本公司系
      統問題所致等語，有該公司九十二年十月二十四日波行政字第九二二九九號函
      可資參佐（臺灣花蓮地方法院檢察署九十二年度偵字第二六四○號偵查卷第十
      五頁），另被告就所辯告訴人指訴不一乙節並未能提出證據供調查，綜上所述
      ，本件事證明確，被告所辯顯係脫卸之詞，不足採信，其犯行應堪認定。
二、按線上遊戲之虛擬物品（例如本案之「２Ｇ琥珀戒指」）係以電磁紀錄之方式儲
    存於遊戲伺服器，雖無人類可以感觸之實體物存在，但遊戲帳號所有人對於該虛
    擬物品擁有持有支配關係，在現實世界中仍有一定之財產價值，玩家可透過網路
    拍賣或交換，與現實世界之財物並無不同，應為財產上之利益。核被告所為，係
    犯刑法第三百三十九條第二項之詐欺得利罪。原審審酌被告前無任何犯罪紀錄，
    素行良好，有臺灣臺中地方法院檢察署刑案資料查註紀錄表、臺灣高等法院被告
    全國前案紀錄表在卷可按，因貪圖小利，施以詐術，騙取告訴人之二顆「２Ｇ琥
    珀戒指」，獲得之利益價值不高，然始終砌詞否認犯行，迄未能與告訴人達成和
    解等一切情狀，依刑法第三百三十九條第二項、第四十二條第二項、罰金罰鍰提
    高標準條例第一條前段、第二條，量處罰金二千元，並諭知易服勞役之折算標準
    ，認事、用法、量刑均無不當，被告上訴否認犯罪並無理由，應予駁回。
三、據上論斷，應依刑事訴訟法第三百六十八條，判決如主文。
    本案經檢察官甲○○到庭執行職務。
中      華      民      國      九十四  年      五      月      五      日
                                臺灣高等法院臺中分院刑事第九庭
                                      審判長法  官  陳  筱  珮
                                            法  官  張  國  忠
                                            法  官  康  應  龍
右正本證明與原本無異。
不得上訴。
                                            書記官  許  書  瑜
中      華      民      國      九十四  年      五      月      六      日
                                                                        Ａ
